【裁判字號】    98,訴,225
【裁判日期】    980630
【裁判案由】    損害賠償
【裁判全文】
臺灣嘉義地方法院民事判決               98年度訴字第225號
原      告  甲○○
被      告  乙○○
上列當事人間請求損害賠償事件，原告提起刑事附帶民事訴訟（
民國98年度嘉簡附民字第4號），經刑事庭移送前來，本院於98
年6月24日言詞辯論終結，判決如下：
  主  文
被告應給付原告新臺幣捌萬元，及自民國九十八年三月十三日起
至清償日止，按週年利率百分之五計算之利息。
原告其餘之訴駁回。
訴訟費用由被告負擔八分之一，餘由原告負擔。
本判決第一項得假執行。
原告其餘假執行之聲請駁回。
  事實及理由
一本件被告經合法通知，未於言詞辯論期日到場，經核無民事訴
  訟法第386條所列各款情形，爰依原告之聲請，由其一造辯論
  而為判決。
二原告主張：被告為訴外人蔡永晉之女友，原告係蔡永晉之前女
  友，原告於民國97年7月29日20時至21時許，因故使用門號000
  0000000號行動電話與蔡永晉使用門牌0000000000號行動電話
  通話，當時被告在蔡永晉身旁，竟使用前揭蔡永晉之行動電話
  ，以臺語對原告恫嚇稱：「我跟你講，你不要給我亂，你給我
  亂，你會死得很難看。」、「你不要讓我抓狂，你讓我抓狂，
  你臺中就不要想住」、「你住哪裡，我跟你講，你走到哪裡，
  我都有辦法查你在哪裡，要不要信」等語，致使原告心生畏懼
  。被告以加害原告生命、自由等情事，恐嚇原告，致使原告安
  全與身心健康受有損害。原告雖自97年2月13日起接受精神科
  方面診治，惟自97年7月29日起，受到被告以言語恐嚇生命安
  全之後，原告日夜難眠，有精神衰弱、睡眠障礙等情，更嚴重
  導致原告罹患憂鬱症，原告每月定期回醫院複診取藥，避免憂
  鬱症發作。原告自97年8月1日起至98年3月2日止，每次支出診
  療費用新臺幣（下同）300元，共支出醫藥費2,160元。又原告
  與蔡永晉原為同居關係，嗣感情生變，原告被迫搬離其住處，
  因蔡永晉對原告曾施以家暴、恐嚇行為，被告係蔡永晉現任女
  友，其於蔡永晉對原告為恐嚇行為時，不加以勸阻，反而以言
  語恫嚇原告，欲對原告不利，使原告心靈受有更大損害。原告
  本來精神狀況良好，因被告之恐嚇行為，導致精神狀態日益衰
  弱，每天生活在被告恐嚇行為所生恐懼中，深怕被告會對於告
  不利，憂鬱症有復發現象，請求精神慰撫金600,000元。爰依
  民法第184條第1項前段、第193條第1項、第195條第1項規定，
  提起本訴。訴之聲明：被告應給付原告602,160元，及自起訴
  狀繕本送達翌日起至清償日止，按週年利率5﹪計算之利息，
  並願供擔保，請准宣告假執行。
三被告未於言詞辯論期日到場，亦未提出書狀作何聲明或陳述。
四本院之判斷：
(一)原告主張：被告為訴外人蔡永晉之女友，原告係蔡永晉之前女
  友，原告於97年7月29日20時至21時許，使用門號0000000000
  號行動電話與蔡永晉使用門牌0000000000號行動電話通話，當
  時被告在蔡永晉身旁，被告使用前揭蔡永晉之行動電話，以臺
  語對原告恫嚇稱：「我跟你講，你不要給我亂，你給我亂，你
  會死得很難看。」、「你不要讓我抓狂，你讓我抓狂，你臺中
  就不要想住」、「你住哪裡，我跟你講，你走到哪裡，我都有
  辦法查你在哪裡，要不要信」等語，致使原告心生畏懼等事實
  ，業據被告於因本件所涉刑事案件偵查時自承屬實，並有勘驗
  筆錄、雙向通話紀錄、譯文在卷可稽〔見臺灣嘉義地檢署（下
  稱嘉義地檢署）97年度交查字第1655號卷第6頁、第8頁、第12
  頁、第20頁、第21頁、嘉義地檢署97年度他字第1438號卷第9
  頁、第10頁〕，且被告對原告主張之事實，已於相當時期受合
  法之通知，而於言詞辯論期日不到場，亦未提出準備書狀爭執
  ，依民事訴訟法第280條第3項、第1項之規定，視同自認，原
  告上開主張，堪信為真正。
(二)按因故意或過失，不法侵害他人之權利者，負損害賠償責任。
  又不法侵害他人之身體、健康者，被害人雖非財產上之損害，
  亦得請求賠償相當之金額，民法第184條第1項前段、第195條
  第1項前段分別定有明文。再按慰撫金之賠償，須以人格權遭
  遇侵害，使精神上受有痛苦為必要，其核給之標準固與財產上
  損害之計算不同，然非不可斟酌雙方身分資力與加害程度，及
  其他各種情形核定相當之數額（最高法院51年度臺上字第223
  號判例要旨參照）。經查，被告恐嚇原告，已如前述，則依上
  述規定，被告自應對原告負損害賠償責任。又原告係60年2月1
  5日生，於遭恐嚇時年約37歲，係國小畢業，之前從事店員工
  作，月薪約1萬多元，名下並無財產等情，業據其陳明無訛，
  並有個人基本資料查詢結果、稅務電子閘門財產所得調件明細
  表在卷可稽；被告係64年5月14日生，名下並無財產，有個人
  基本資料查詢結果、稅務電子閘門財產所得調件明細表在卷可
  稽，本院審酌兩造之身分、地位、經濟能力，及原告受恐嚇情
  形與所受精神上之痛苦等一切情狀，認原告請求恐嚇部分之慰
  撫金以80,000元為適當，逾此部分請求，尚難准許。
(三)原告另主張其自97年7月29日起，受被告以言語恐嚇生命安全
  ，原告日夜難眠，有精神衰弱、睡眠障礙，導致罹患憂鬱症，
  原告每月定期回醫院複診取藥，避免憂鬱症發作，自97年8月1
  日起至98年3月2日止，每次支出診療費用300元，共支出醫藥
  費2,160元，並提出宋思權診所診斷證明書、宋思權診所醫療
  費用明細表各1份為證。然按當事人主張有利於己之事實者，
  就其事實有舉證之責任，民事訴訟法第277條本文定有明文。
  經查，原告自97年2月13日起，即因憂鬱症合併睡眠障礙，至
  宋思權診所陸續接受治療，期間持續出現憂鬱、失眠等症狀，
  有宋思權診所98年5月5日函、病歷資料在卷可稽，足見原告於
  97年7月29日前即有上開症狀，且無法判斷原告於97年7月29日
  後，其症狀有何明顯改變，亦為宋思權診所上開函文所載。此
  外，原告並未提出其他證據，以證明因被告上開恐嚇行為致使
  原告有前揭症狀或有何加重情形，是原告請求被告賠償其因上
  開症狀之就醫醫療費用，尚屬無據。
(四)綜上，原告得請求金額為80,000元，逾此部分之請求，則屬無
  據。
五末按給付無確定期限者，債務人於債權人得請求給付時，經其
  催告而未為給付，自受催告時起，負遲延責任。其經債權人起
  訴而送達訴狀，或依督促程式送達支付命令，或為其他相類之
  行為者，與催告有同一之效力。民法第229條第2項定明文。又
  遲延之債務，以支付金錢為標的者，債權人得請求依法定利率
  計算之遲延利息。應付利息之債務，其利率未經約定，亦無法
  律可據者，週年利率為5﹪。同法第233條第1項本文、第203條
  亦定有明文。本件原告依侵權行為法律關係，請求被告給付80
  ,000元，及自起訴狀繕本送達翌日即98年3月13日起至清償日
  止，按週年利率5﹪計算之利息，為有理由，應予准許。逾此
  部分之請求，為無理由，應予駁回。
六本件原告勝訴部分，所命被告給付之金額，未逾50萬元，依民
  事訴訟法第389條第1項第5款規定，自當由本院依職權宣告假
  執行。至於原告其餘敗訴部分，其假執行之聲請亦失所附麗，
  併駁回之。
七本件事證已臻明確，原告其餘陳述及攻擊、防禦方法，經本院
  審酌後，認與判決結果不生影響，爰不予一一論述。
八本件原告之訴為一部有理由，一部無理由，依民事訴訟法第38
  5條第1項前段、第79條、第389條第1項第5款，判決如主文。
中    華    民    國    98    年     6    月    30    日
                  民事第二庭  法  官  蘇雅慧
正本係照原本作成。
如不服本判決，應於送達後20日內，向本院提出上訴狀並表明上
訴理由，如於本判決宣示後送達前提起上訴者，應於判決送達後
10日內補提上訴理由書（須附繕本）。
中    華    民    國    98    年     6    月    30    日
                              書記官  劉昀匊


司法院資訊處製作；財團法人民間司法改革基金會備份。
